【裁判字號】    98,上易,749
【裁判日期】    981013
【裁判案由】    侵權行為損害賠償
【裁判全文】
臺灣高等法院民事判決                 98年度上易字第749號
上  訴  人  乙○○
被  上訴人  甲○○
上列當事人間侵權行為損害賠償事件，上訴人對於中華民國98年
5 月21日臺灣臺北地方法院96年度訴字第6962號第一審判決提起
上訴，本院於98年9月29日言詞辯論終結，判決如下：
    主      文
上訴駁回。
第二審訴訟費用由上訴人負擔。
    事實及理由
一、上訴人起訴主張：被上訴人為國際山水企業 (旅行社) 有限
    公司 (下稱國際山水旅行社) 負責人，伊於民國（下同）94
    年6 月27日至國際山水旅行社洽辦伊越南籍岳母NGUYEN-THI
    -TIEM（下稱上訴人岳母）來臺探親1年事宜時，被上訴人利
    用不知情越南籍員工阮氏玉玲向伊佯稱：「可合法在台居留
    1 年，代辦來台簽證之手續費及來回機票共計新臺幣 (下同
    )45,000 元」等語，致伊誤認國際山水旅行社將為伊代辦岳
    母來臺探親1 年之簽證及來回機票，而當場先行交付20,000
    元予國際山水旅行社，雙方並約定於上訴人岳母來臺簽證手
    續完成後，伊再行支付餘款25,000元。然國際山水旅行社員
    工於94年6月30日在越南胡志明市臺北經濟文化辦事處， 僅
    代為申請上訴人岳母來臺停留期限30日之單次入境停留簽證
    ，並於94年7 月初某日，以電話通知手續已辦理完成，只要
    付清手續費尾款，伊岳母即可來臺，致伊依約定以轉帳方式
    將餘款25,000元轉入國際山水旅行社帳戶內。然上訴人岳母
    於94年7月9日入境臺灣後，伊於翌日檢視岳母護照上之簽證
    日期，始知上訴人岳母之簽證僅為來臺停留期限30日之單次
    入境停留簽證。伊因被上訴人之詐騙行為除損失代辦費用45
    ,000 元外，復因伊無法於94年7月1 日依原訂計劃及合約前
    往越南工作，致受有違約及預期之工作損失。另於刑案審理
    過程中，伊須至越南胡志明市辦理認證文件而花費50,000元
    ；又上訴人岳母來台後，被上訴人以代辦延期為由，故意扣
    住護照，致上訴人岳母行動受限制，伊與岳母成天擔心護照
    與機票會遭用於不法用途，致伊與岳母關係變差，因而受有
    精神上之損害。是被上訴人應賠償伊代辦費用45,000元、認
    證費用50,000元、工作損失200,000元、精神損失200,000元
    及岳母來台其他損失7,500 元等情。爰依侵權行為法律關係
    ，求為命被上訴人給付502,500元，及自98年3月12日起至清
    償日止，按年息5%計算之利息之判決。
二、被上訴人則以：旅行服務業糾紛或航空公司班機延誤之糾紛
    事件，皆係「有限責任」的公示要約行為，有公會公示要約
    可稽，被害人皆只能要求賠償機票、簽證或旅館住宿費，其
    他衍生之損害，係公示要約之除外責任。本件經伊詢問員工
    阮氏玉玲，上訴人洽辦其岳母來臺時，僅提及其岳母要與上
    訴人及其越南籍配偶丙○○一起生活，共同照顧小孩，並未
    提及任何工作合約。上訴人唆使丙○○找尋其越南親屬NGUY
    EN TAN PHUC 共同偽造聘雇上訴人之聘雇合約、違約協議書
    、收據及聲明書等，並經由NGUYEN TAN PHUC 在我國駐胡志
    明市經濟文化辦事處作虛偽聲明認證，上訴人利用我國駐外
    單位對於認證中文文件之內容不負責辨識真偽之特性，而持
    上開文件對伊提出刑事告訴，致伊受不利判決，並請求伊為
    鉅額賠償，伊已允諾願全額賠償45,000元之契約責任，上訴
    人完全沒有受到損害等語，資為抗辯。
三、原審判決命被上訴人給付上訴人46,494元，及自98年3 月12
    日起至清償日止，按年息5%計算之利息，而駁回上訴人其餘
    之訴。被上訴人就其敗訴部分，並未聲明不服，已告確定；
    上訴人就其敗訴部分，則提起上訴，並聲明：(一)原判決不利
    於上訴人部分廢棄。(二)上開廢棄部分，被上訴人應再給付上
    訴人456,006元，及自98年3月12日起至清償日止按年息5%計
    算之利息。被上訴人答辯聲明：上訴駁回。
四、兩造不爭執事項：
  (一)被上訴人為國際山水旅行社負責人。
  (二)上訴人於94年6月27日至國際山水旅行社洽辦其岳母來臺探
    親1年事宜，計支付45,000元。國際山水旅行社僅代為申請
    來臺停留期限30日之單次入境停留簽證。
  (三)被上訴人因上開行為經檢察官提起公訴，並經原法院以95年
    度易字第2537號判處有期徒刑6月，如易科罰金，以銀元300
    元即新臺幣900 元折算壹日，上訴後經本院以96年度上易字
    第1357號判處有期徒刑6月，減為有期徒刑3月，如易科罰金
    ，以銀元300元即新臺幣900元折算壹日。
  (四)上訴人並未向國際山水旅行社承辦人員表示要出國工作，僅
    要求承辦人辦理其岳母來臺之簽證及購買機票。
五、被上訴人並非侵權行為人，不負損害賠償責任：
  (一)上訴人主張其於94年6 月27日至國際山水旅行社洽辦伊越南
    籍岳母來臺探親事宜，由旅行社越南籍員工阮氏玉玲所承辦
    ，阮氏玉玲向上訴人佯稱可合法在台居留1 年，代辦來台簽
    證手續及來回機票，致上訴人誤認旅行社將為伊代辦岳母來
    臺探親1 年之簽證及來回機票，然上訴人岳母於94年7月9日
    入境後，經檢視護照上之簽證日期始知僅為來臺停留期限30
    日之單次入境停留簽證，致上訴人受有損害，為被上訴人所
    不爭執，並有上訴人提出之代辦收據、旅行業代收轉付收據
    各1 紙、草製品加工廠機械設備規劃研發聘任合約書、違約
    解決協議書、收據4 紙在卷可按（見附民字卷第4、5頁，原
    審卷第19-21頁）。
  (二)被上訴人因其旅行社越南籍員工阮氏玉玲之行為，經檢察官
    以犯詐欺罪提起公訴，並經原法院以95年度易字第2537號判
    處有期徒刑6 月，如易科罰金，以銀元300元即新臺幣900元
    折算壹日，上訴後經本院以96年度上易字第1357號判處有期
    徒刑6月，減為有期徒刑3月，如易科罰金，以銀元300 元即
    新臺幣900元折算壹日，有起訴書在卷可按（ 見附民字卷第
    6-7 頁），並經本院調取該卷宗核閱屬實，故該旅行社越南
    籍員工阮氏玉玲確對於上訴人為侵權行為，已堪認定。
  (三)按，受僱人因執行職務，不法侵害他人之權利者，由僱用人
    與行為人連帶負損害賠償責任（民法第188條第1項參照），
    是以應負損害賠償責任者為僱用人及受僱人。查國際山水旅
    行社係公司組織，有上訴人提出之代辦收據1 紙在卷可按（
    見附民字卷第5頁）， 被上訴人雖係該公司之法定代理人，
    然上訴人於94年6 月27日至國際山水旅行社洽辦伊越南籍岳
    母來臺探親事宜時，被上訴人並不在國內，上訴人委託辦理
    之過程，被上訴人亦不知情，係上訴人事後打電話反映簽證
    的事情時，被上訴人才知道簽證有問題，此業經阮氏玉玲於
    刑事庭審理時證明屬實（見原法院95年度易字第2537號卷第
    98-99頁）。 被上訴人既未為任何侵權行為；阮氏玉玲又係
    受僱於國際山水旅行社，而非被上訴人，故上訴人基於侵權
    行為法律關係，請求被上訴人負損害賠償責任，為無理由，
    應予駁回。
六、綜上所述，上訴人基於侵權行為法律關係，請求被上訴人再
    給付456,006 元本息，為無理由，應予駁回。原審為上訴人
    敗訴之判決，理由雖有不同，結果並無二致，仍應予以維持
    ，上訴意旨指摘原判決不當，求予廢棄改判，為無理由，應
    駁回其上訴。
七、本件事證已臻明確，兩造其餘主張與舉證，經審酌核與判決
    結果不生影響，爰不逐一論述，併此敘明。
八、據上論結，本件上訴為無理由，依民事訴訟法第449條第1、
    2項、第78條，判決如主文。
中    華    民    國    98    年    10    月    13    日
                    民事第十五庭
                        審判長法  官  林恩山
                              法  官  陳雅玲
                              法  官  黃國忠
正本係照原本作成。
不得上訴。
中    華    民    國    98    年    10    月    14    日
                              書記官  陳明俐


司法院資訊處製作；財團法人民間司法改革基金會備份。
